【裁判字號】    90,訴,1070
【裁判日期】    920811
【裁判案由】    損害賠償
【裁判全文】
臺灣彰化地方法院民事判決  九十年度訴字第一○七○號
    原      告  未 ○ ○
                午 ○ ○
                            居.
                辛 ○ ○    .
                            居.
                壬 ○ ○    .
                            居.
                子 ○ ○    .
                丁 ○ ○    .
                            居.
                戊 ○ ○    .
                            居.
                丙 ○ ○    .
                            居.
                卯 ○ ○    .
                丑 ○ ○    .
                            居.
                甲 ○ ○    .
                            居.
                癸 ○ ○    .
                            居.
                寅 ○ ○    .
                            居.
    右 十三 人
    訴訟代理人  楊 振 芳  律師
    被      告  向陽春建設股份有限公司  設彰化縣彰化市○○街十四之四號一樓
    兼      右
    法定代理人  己 ○ ○    .
    被      告  巳 ○ ○    .
    訴訟代理人  周 春 霖  律師
    被      告  新國營造工程有限公司
                            設.
    兼      右
    法定代理人  庚 ○ ○    .
    共      同
    訴訟代理人  洪 崇 欽  律師
    複 代理 人  楊 俊 彥  律師
    被      告  辰 ○ ○    住台北市○○○路○段七十九之一號四樓之二
    訴訟代理人  吳 榮 昌  律師
    複 代理 人  楊 心 怡  律師
                乙 ○ ○  律師
右當事人間請求損害賠償事件，本院判決如左：
    主      文
被告向陽春建設股份有限公司應給付原告未○○等九人各如附表二所示金額，及均自
民國九十年十一月一日起至清償日止，按年息百分之五計算之利息。
原告其餘之訴駁回。
訴訟費用由被告向陽春建設股份有限公司負擔分百分之四十五，由原告未○○、辛○○、壬○○、子○○、丙○○、丑○○、甲○○各負擔百分之一，由原告丁○○、卯
○○各負擔百分之二，由原告午○○負擔百分之十四，由原告戊○○、癸○○、寅○○各負擔百分之十。
本判決原告未○○等九人勝訴部分於各該原告以如附表二所示應供擔保金額供擔保後
，得假執行。但被告向陽春建設股份有限公司如於假執行程序實施前以如附表二所示
反擔保金額為各該原告預供擔保，得免為假執行。
原告其餘假執行之聲請駁回。
    事實及理由
一、本件被告向陽春建設股份有限公司（下稱向陽春公司）、蔡猛士經合法通知，均
    於最後言詞辯論期日不到場，核無民事訴訟法第三百八十六條各款所定之情形，
    依原告之聲請，由其一造辯論而為判決。
二、原告起訴主張：被告向陽春公司於民國七十九年間，在坐落彰化縣彰化市○○○
    段西勢子小段二○八地號土地設計地下一層、地上十層、共一百四十七戶之挑高
    開放空間集合式住宅四棟（命名為桂林園），由其法定代理人即被告己○○實際
    負責建屋事務，建築物設計委託被告巳○○建築師設計，營造部分委託被告新國
    營造工程有限公司（下稱新國公司）承造（新國公司法定代理人庚○○執行土木
    營造部分），並於八十二年九月二十七日建造完成取得使用執照，伊等分別為該
    集合式建物之區分所有權人（建物編號如附表備考欄所示）。詎被告己○○、巳
    ○○、庚○○等人，為圖獲取不法利益，未依建築技術成規設計、建築、監造、
    施工，致上開建物有設計不良、偷工減料，未按圖施工，未確實盡監造之責之情
    事。被告己○○明知被告新國公司僅有丙級營造廠之執照，並無承造上開建物之
    專業知識與能力，竟違背法令，而與被告庚○○共同向「新世紀營造股份有限公
    司」（下稱新世紀公司）之法定代理人即被告辰○○借牌，申領建造執照，實際
    則由未具法定資格之被告新國公司承作，因而致該建物右後、左後二棟於八十八
    年九月二十一日九二一集集大地震受損嚴重，經彰化縣政府會同鑑識機構勘察認
    定為半倒建物而應予拆除，被告等自應連帶負侵權行為、商品製造人之損害賠償
    責任，並依債務不履行（不完全給付）之規定連帶賠償等情，本於侵權行為（民
    法第一百八十四條第一項前段、第二項、第一百八十五條第一項前段、第一百八
    十八條第一項前段、第一百九十一條之一第一項前段）、債務不履行（民法第二
    百二十七條）之法律關係，求為命被告等應連帶給付伊等各如附表一所示之金額
    （含房屋共同部分修繕費用、租屋租金、貸款利息損害、通勤交通費用）暨自起
    訴狀繕本送達翌日起加給法定利息之判決，並願供擔保聲請宣告假執行。
三、被告之抗辯：
  (一)向陽春公司、蔡猛士（未於最後言詞辯論期日到場，據其先前辯論所述）：
    系爭建物損壞係因地震所造成，房屋之建造並無違背技術常規，重建委員也已撥
    款重建，並已動工修繕中，被告向陽春公司且已與系爭桂林園管理委員會和解，
    向陽春公司同意將停車位捐給管理委員會。
  (二)巳○○：
  (1)被告巳○○固係前揭集合式建物之設計監造建築師，但並非監工人，當初設計之
    時，係受被告向陽春公司之委託設計、監造，一切均依當時之建管法令辦理，並
    無違反建築法等法律之情事。在設計監造之時，系爭建物尚無存在，基地亦非原
    告所有，伊於施行設計及監造之際，並無可能對於原告有任何侵權行為存在之可
    能。而原告於購得房屋後，伊亦未對該建物有為任何接觸，設計監造之初，亦無
    違背保護他人之法律之情形，雖經檢察官以偽造文書罪提起公訴，惟偽造文書之
    刑事法律，係保障文書內容之真實，與房屋有無因設計、監造不良造成損害，並
    無因果關係。原告並非向伊購買房屋，如房屋有瑕疵，應向出賣人主張瑕疵擔保
    責任，始為適法。九二一大地震在系爭房屋坐落處造成五級地震力，依此震度會
    造成房屋受損，本件房屋於地震中受損，乃天災所造成，焉能將責任推給被告。
  (2)原告等所受房屋損害滅失之損害，不能認係其所有權受有侵害，僅屬「純粹經濟
    上之損害」，係屬契約責任之範疇，非侵權行為所稱之「權利」或「利益」之概
    念。再者，原告等僅屬系爭建物之買受人，與伊並無直接債權債務關係存在，其
    等並未提出具體事證證明伊有何疏失，且縱有疏失，亦無從直接推論伊有故意以
    背於善良風俗之方法，侵害原告等權益之主觀意思存在。又所謂違反保護他人之
    法律，係指保護他人為目的之法律，亦即一般防止妨害他人權益或禁止侵害他人
    權益之法律而言，最高法院七十七年台上字第一五八二號著有判例。審酌違反保
    護他人法律之損害賠償事件，應考量所違反之規範是否為保護他人之法律、被害
    人是否屬於受保護之人、被害人所請求者是否為該法律所要保護之利益。刑法第
    一百九十三條關於違背建築技術成規罪之規定，其規範之目的在於防範對於人身
    之侵害，非在防範對於財產上損害之發生，建築物本身具有瑕疵並不構成對於人
    身侵害，自無適用民法第一百八十四條第一項前段規定之餘地。建築法之立法目
    的，乃為實施建築管理，以維護公共安全、公共交通、公共衛生及增進市容景觀
    ，其所欲保護之對象為公共利益及個人之生命安全，並非個人之財產安全；而營
    造業管理規則，依司法院大法官會議釋字第三九四號解釋意旨，可知立法有意透
    過建築法第十五條之授權，讓主管機關得就營造業登記之要件、營造業及其從業
    人員之行為準則、考核管理等事項，訂定法規命令，作為規範之依據，其立法目
    的在於對營造業者之行政管理，規範目的亦非在保護個人之財產安全，建築技術
    規則亦同此旨。是建築法、營造業管理規則、建築技術規則等所欲保護之利益既
    非個人之財產安全，則原告所請求之財產上損害，即非屬保護之利益，原告自亦
    不得適用民法第一百八十四條第二項規定請求個人財產損害之賠償。
  (3)九二一大地震其震央在南投縣集集鎮地表下方一公里處，芮氏規模高達七．三級
    ，其所產生之地表加速度達一克 930cm/sec之大，相當於三十顆廣島原子彈於集
    集鎮地表下方一公里處同時爆炸，其瞬間破壞力之大，著實令人震撼。而彰化地
    區依據當時之法規，係屬中震區，抗震係數為四級地震。八十六年間之建築技術
    規則對於中震區之建物防震度要求僅為四級，九二一大地震在彰化區之強度，達
    到五級，已超過合理期待之標準。對於系爭建物，是否有違背建築規則之情形，
    自應以當時之建築法令要求之合理標準為據，而非以地震後之期待標準為判斷。
    而依據當時建築法規之要求，彰化係屬中震區，建物應能抵抗四級地震之強度，
    系爭建物若於興建時符合四級地震之耐震強度，即屬符合建築規範，適逢九二一
    之超強震而受損者，即符合建築技術規則構造篇第四十二條第一項第一款「在中
    度地震時保持在彈性限度內，但在大地震時得容許產生塑性變型... 」中之塑性
    變型，亦即破壞原有形貌。詎本件原告等自始均未舉證證明被告巳○○設計、監
    造之建物不具有中震區應有之耐震強度之事實，自難令負損害賠償責任。
  (4)原告主張系爭大樓係新國營造公司所建造，被告否認之，因被告至現場監造時，
    係先後由良基營造工程有限公司、新世紀公司所承建，此有建築工程勘驗報告書
    可證，本棟大樓並無故意違反建築技術成規亦經檢察官認定，而係以偽造文書罪
    嫌起訴，且其被判半倒可以修復，並非如原告所言須拆除。另被告並非商品製造
    人，不負民法第一百九十一條之一商品製造人損害賠償責任。原告所提鑑定報告
    ，係其自行委託製作，證據力不足，且鑑定人員專業性並未在報告中顯示，不能
    成為證據。
  (三)新國公司、庚○○：
  (1)系爭房屋並非被告新國公司所建造，原告等人提出公共危險刑事告訴，檢察官偵
    查結果亦認定並無任何違反建築技術成規，足見原告所訴內容，與事實不符。被
    告新國公司及庚○○，與原告間並無任何債之關係存在，原告主張依不完全給付
    請求云云，顯屬無據。
  (2)原告所主張內容僅屬純粹經濟上之損失，核與侵權行為構成要件不符。買賣之建
    物於興建時存有瑕疵，交付之後，物之本身因此項瑕疵而毀損滅失時，不能認係
    原告之所有權受侵害，僅屬純粹經濟上之損失，係屬契約責任之範疇，即本件原
    告主張之被告侵權行為，並不符侵害原告之權利之此項構成要件，原告不得依民
    法第一百八十四條第一項前段規定請求被告賠償損害，有台中地方法院九十年重
    訴字第九四一號民事判決可佐。本件系爭房屋並非新國公司所興建，如認係被告
    新國公司所興建，按原告所主張系爭房屋係本身或其前手向被告向陽春公司購買
    ，縱或買賣之建物興建時存有瑕疵（純屬假設），交付之後，本身因此項瑕疵而
    毀損滅失時，不能認係原告之所有權受侵害，僅屬純粹經濟上損失，係屬契約責
    任之範疇，核與權利之構成要件不符。原告主張被告新國公司及庚○○應負侵權
    行為損害賠償責任云云，即屬無據。
  (3)原告又稱：「庚○○等人為圖獲取不法利益，未依建築技術成規來設計、建築、
    監造、施工，而有就上揭建築物有設計不良、偷工減料，且未按圖施工，亦未確
    實盡監造之責之情事」云云。查建築法規制定目的所保護者為公共安全、公共交
    通、公共衛生（建築法第一條參照，建築技術規則總則篇第一條亦規定本規則依
    建築法第九十七條規定訂之），亦即其保護之法益係「他人之人身」，而非「房
    屋損害之財產損失」。原告主張被告違反建築法規，而依民法第一百八十四條第
    二項規定，請求被告賠償所受房屋損壞之損害，所請求者，即非該保護他人之法
    律所欲保護之法益，其依此規定所為請求，即與法不合。至原告所提鑑定報告，
    係其單方面所為，不足為被告不利之認定。
  (四)辰○○：
    原告請求伊賠償，除應證明伊確有借牌行為外，亦應就借牌行為與其權利受損害
    間之因果關係負舉證責任，且九二一地震乃天災，原告等所受損害應屬不可抗力
    之災害，並無侵權行為之加害人，其請求賠償自無所據，況伊已八十高齡，罹患
    有心臟血管疾病，又遠住台北，雖為新世紀公司之負責人，惟實際上就公司部分
    業務亦不清楚，是否具有被告適格，亦有疑義。且伊另涉嫌公共危險罪部分，亦
    經台灣台中地方法院九十年度易字第六四號判決無罪，原告之請求實無所據。另
    被告亦無民法第一百九十一條之一規定之適用。
四、原告主張伊等各為前揭被告向陽春公司建造之彰化縣彰化市西勢莊桂林園大廈之
    區分所有權人（各區分所有建物門牌號碼如附表一所示），該大廈於八十八年九
    二一集集大地震中受有損壞之事實，有其所提土地及建物登記謄本、財團法人九
    二一震災重建基金會、財團法人台灣營建研究院委託遠代結構技師事務所製『築
    巢專案－協助受損集合式住宅「彰化桂林園」擬定修繕補強計畫第一階段報告』
    影本為證，並為被告所自認或不爭執，堪信為真實。又原告未○○、辛○○、壬○○、丙○○、卯○○係直接向被告向陽春公司購買系爭建物（均為預售屋），
    有其等所提被告向陽春公司不爭執之不動產預定買賣契約書影本為證。另參照未
    ○○等五人各登記取得系爭建物之情形，各該建物均係於八十二年十一月二日辦
    理所有權第一次登記，隨即以在八十二年十一月間（五日或十五日）成立買賣契
    約為由，於八十二年十二月十三日辦理移轉所有權登記完畢，足徵因相同情形登
    記取得系爭建物所有權之原告子○○、丁○○、丑○○、甲○○，亦均係直接向
    被告向陽春公司購買系爭建物之人無訛。至其餘原告午○○、戊○○、癸○○、
    寅○○四人，既未提出與被告向陽春公司有買賣契約存在之證據，且其登記取得
    系爭建物之情形，均與原告未○○等九人不同，顯係嗣後再輾轉買受取得該建物
    之所有權，彼四人與向陽春公司之間，自難認為有買賣契約之存在。
五、被告應否連帶負民法第一百八十四條第一項前段之侵權行為損害賠償責任？
  (一)按因故意或過失不法侵害他人之權利者，負損害賠償責任，為民法第一百八十四
    條第一項前段所規定，其適用以加害人故意或過失之不法行為，侵害他人之權利
    為要件，權利以外之利益被侵害者，並不與焉。商品本身具有缺陷或瑕疵，致其
    本身價值減少或因而毀損或滅失，使買受人受有損害者，其缺陷在移轉所有權前
    既已存在，不能認為係出賣人或製造者侵害買受人對該商品之所有權，僅屬權利
    以外之財產上利益之損失，被害人尚不得依民法第一百八十四條第一項前段之規
    定，請求損害賠償。
  (二)本件原告係以被告對於其等買受之系爭建物未依建築技術成規設計、建築、監造
    、施工，有設計不良，未按圖施工，偷工減料並由不具甲級營造廠資格之新國公
    司借用新世紀公司牌照承造情事，致其建物本身於地震中受損，被告應依民法第
    一百八十四條第一項前段侵權行為之規定，就該建物修損壞應支出之修繕費用，
    及因不能使用該建物另行租屋所支出之租金、通勤費用或貸款利息連帶負賠償責
    任。經核原告主張之事實，係因系爭建物本身具有設計不良、未按圖施工之缺陷
    ，並因該項瑕疵而損壞，依前開說明，不能認係侵害原告等人該建物之所有權，
    亦不得依民法第一百八十四條第一項前段之規定，請求被告賠償因該建物毀損所
    受之損害。故不論被告是否有如原告所主張之設計不良或未按圖施工、偷工減料
    等情事，原告本於該法條規定請求賠償，於法即有未合。
六、被告應否連帶負修正前民法第一百八十四條第二項之侵權行為損害賠償責任？
  (一)民法第一百八十四條第二項違反保護他人法律侵權行為損害賠償責任之成立，以
    行為人所違反者為以保護他人為目的之法律為要件。此所謂保護他人之「法律」
    ，指法規範而言，除經立法院通過、總統公部之狹義的法律外，有效的命令、規
    章等實質意義的法律，均包括在內。如行為人違反之法律，係在於保護個人或特
    定範圍之人之權益，而其行為與被害人利益之受侵害間有相當因果關係，且被害
    人及其損害為該法律所要保護之人或利益者，始有該法條規定之適用。法律是否
    以保護他人為目的，及其所保護之人或利益的範圍，應斟酌法律規範目的而決定
    之，至係直接或間接以保護個人之權益為目的，在所不論。
  (二)刑法第一百九十三條之違背建築術成規罪，係以承攬工程人或監工人於營造或拆
    卸建築物時，違背建築術成規，致生公共危險為要件，處罰之犯罪主體為建築物
    承攬工程人、監工人，其立法目的在防範對於所營造或拆卸建築物以外人身之侵
    害。原告主張系爭建物之營造有違背建築技術成規、設計不良、偷工減料等情，
    縱便實在，被告等並應負違背建築術成規罪責，惟該項罪名所保護者為公共安全
    ，並非所營造之建築物本身，原告以系爭建物受損為由請求被告賠償，即不屬於
    該法律保護之利益範圍，自不得據此依修正前民法第一百八十四條第二項規定請
    求賠償。
  (三)建築法第十五條第二項規定：「營造業之管理規則，由內政部定之」，概括授權
    主管機關內政部訂定營造業管理規則。此項授權條款未就授權之內容與範圍為規
    定，依法律整體解釋，應可推知立法者有意授權主管機關，就營造業登記之要件
    、營造業及其從業人員準則、主管機關之考核管理等事項，依其行政專業之考量
    ，訂定法規命令，以資規範。內政部於七十六年三月十七日修正發布之營造業管
    理規則第七條、第八條與第九條，對於申請登記之營造業，依資本額之大小、專
    業工程人員之員額，以及工程實績多寡等條件，核發甲、乙、丙三等級之登記證
    書，並按登記等級分別限制其得承攬工程之限額，暨規定營造業所承攬之工程，
    其主要部分應自行負責施工，不得轉包（同規則第十六條、第二十二條第一項前
    段參照），因營造業需要專門技術與工作機具，直接影響人民生命、身體與財產
    之安全，主管機關乃依據法律之授權，本其行政專業之考量，就營造業之分級登
    記及其考核管理等事項而為規定，其目的在提高營造業技術水準，確保營繕工程
    之專業技能及施工品質，以維護人民生命、身體及財產安全（司法院大法官會議
    釋字第三九四、五三八號解釋參照）。故而營造業管理規則關於按登記等級分別
    限制營造業得承攬工程之限額，及就所承攬工程之主要部分應自行負責施工，不
    得轉包之規定，係藉由營繕工程施工品質之確保，以達維護公眾生命、身體、財
    產安全之立法目的。至於營繕工程之施工品質，因而獲得之保障，乃建築物定作
    人或所有權人享有之反射利益，並非該法規所欲保護的法益。蓋營造業管理規則
    上揭條文規定之目的，若旨在保障營造業所承造之建築物本身具有合於法令及建
    築技術成規應有之品質，則違反各該條規定時，其所營造之建築物即當予以拆除
    或禁止使用及交易，而非僅係視情節輕重分別為警告或三個月以上一年以下停業
    之處分（同規則第四十一條參照）。原告主張被告己○○明知被告新國公司僅有
    丙等營造廠之執照，並無承造系爭建物之專業知識與能力，竟違背法令，而與被
    告庚○○共同向新世紀之法定代理人即被告辰○○借牌申領建造執照，實際則由
    未具法定資格之被告新國公司承作等情，縱然屬實，被告固有違反營造業管理規
    則之情形。但因該規則並非在於保障建築物之所有權本身，原告以系爭建物受損
    為由請求被告賠償，即不屬於該法令保護之利益範圍，自不得據此依修正前民法
    第一百八十四條第二項規定請求賠償。另建築技術規則亦係主管機關基於建築法
    第九十七條之授權而訂定，其規範目的與營造業管理規則相同，原告亦無從主張
    被告有違反該技術規則，而請求被告賠償。
七、被告應否連帶負民法第一百九十一條之一之商品製造人損害賠償責任？
    按民法第一百九十一條之一規定之商品製造人責任，係於八十八年五月五日增訂
    公布，八十九年五月五日施行，民法債編施行法並未特別規定在修正施行前發生
    之債亦得適用，依同施行法第一條後段不溯既往之規定，對於該增訂條文施行前
    ，商品製造人因其商品之通常使用或消費所致他人損害者，並無適用之餘地。本
    件系爭建物早於八十二年九月間即已建造完成，原告未○○等九人在八十二年十
    二月間即分別登記取得所有權，其餘原告午○○等四人最遲亦在八十八年五月二
    十一日前登記為所有權人，而該建物於九二一集集大地震中受有損害，亦早在民
    法第一百九十一條之一增訂施行之前，則不論系爭建物之建造、設計有無欠缺，
    均無該法條所定商品製造人責任規定之適用。原告據以請求被告連帶負損害賠償
    責任，於法顯有未合。
八、被告應否連帶負債務不履行之損害賠償責任？
  (一)被告己○○、巳○○、新國公司、庚○○、辰○○等五名，各為系爭建物起造人
    之負責人、監造人或承造人，與原告間並無買賣契約關係存在，原告午○○、戊○○、癸○○、寅○○等四人，亦非自被告向陽春公司買受系爭建物，原告等十
    三人請求被告己○○等五人，暨原告午○○等四人請求被告向陽春公司，連帶負
    不完全給付債務不履行之損害賠償責任，委屬無據。
  (二)原告未○○等九人各係直接向被告向陽春公司購買系爭建物，已如前述，而依渠
    等所訂之「不動產預定買賣契約書」，其第二條所附之「建材設備」第一點規定
    ：「結構：本大樓結構經名結構師設計及電腦精確計算，結構採ＲＣ結構系列，
    並兼使用高拉力鋼筋，無論承重、抗壓、耐震、防火等特性，均符合內政部頒布
    之建築技術規則，最新規範及ＣＮＳ標準。」可知，雙方關於系爭建物之耐震能
    力係以當時建築技術規則之規定為標準。另依當時建築技術耐震設計之規定，坐
    落彰化縣彰化市屬中震地區之系爭建物，其耐震能力Ａｃ應能達到震區水平加速
    度係數Ｚ（＝○．二三ｇ）乘以用途係數Ｉ（住宅＝一．○）即○．二三ｇ，迄
    地震發生時已使用六年，其耐震能力亦應有○．二一八ｇ以上，有原告所提前揭
    修繕補強第一階段報告（第一四七頁）可資參考。而九二一集集大地震時，在與
    系爭建物相近之大竹國小（設彰化縣彰化市○○路）測得之水平地震加速度僅為
    ○．一六ｇ（震度屬五級）（參交通部中央氣象局強震資料），小於系爭建物應
    有之耐震能力。惟系爭建物竟於該大地震中嚴重受損，其品質不合於雙方買賣契
    約約定之耐震能力，為有瑕疵，甚為顯然。至系爭建物所以耐震能力不足，由現
    場部分一樓柱水泥剝落，目視其鋼筋即可見並無施作柱的輔助箍筋繫筋（參前開
    修繕補強第一階段報告第十八頁照片）觀之，係因柱繫筋量不足（圍束力不足）
    ，致使柱的韌性容量變小，造成建築物耐震能力下降所致，亦有前開修繕補強第
    一階段報告足按。被告向陽春公司對於系爭建物耐震能力不足之瑕疵，具有可歸
    責事由，亦可認定，其辯稱系爭建物損壞為地震所造成，房屋之建造並無違反建
    築技術規則云云，並非可採。
  (三)茲原告未○○等九人各向被告向陽春公司購買之系爭建物（均為預售屋），既有
    柱的輔助箍筋繫筋未施作，致耐震能力不足之瑕疵，被告向陽春公司自應負（民
    法債編修正前）不完全給付之債務不履行損害賠償責任（原告誤引修正後民法第
    二百二十七條）。而原告未○○等九人因系爭建物損壞，就共同使用部分（專有
    部分之損害未請求）計應各分擔如附表一所示之修繕費用，有所有為被告向陽春
    公司不爭執之財團法人九二一震災重建基金會、財團法人台灣營建研究院委託遠
    代結構技師事務所製『築巢專案－協助受損集合式住宅「彰化桂林園」擬定修繕
    補強計畫第二階段報告』（含施工計劃及監造計劃、施工規範、數量及預算費用
    明細表、施工圖說等）影本為證，自應予准許。原告丁○○並請求賠償自八十八
    年十月十六日起至九十年十月十五日止，因不能使用系爭建物另行租屋所支出之
    租金十六萬八千元（每月七千元），有其所提房屋租賃契約書影本可參，亦無不
    合，應予准許。
  (四)另系爭建物之修繕，業經重建委員會補助並已發包施工中，為兩造所不爭執，惟
    原告未○○等九人所受此項利益，係本於該委員會之補助決定，與彼等所受損害
    係因被告向陽春公司債務不履行所致，兩者並非基於同一原因事實，自無損益相
    抵之問題。至被告巳○○提出被告向陽春公司與桂林園管理委員會（主任委員楊
    基良）於九十二年一月二日簽訂之和解書影本一紙（載稱雙方就九二一大地震後
    所引起之一切糾紛達成和解共識，該管理委員會放棄對向陽春公司、營造商及建
    築師提出民刑事訴訟及其他請求等情），原告則否認有授權管理委員會與被告向
    陽春公司和解。查公寓大廈之管理委員會，僅為住戶為執行區分所有權人會議決
    議事項暨公寓大廈管理維護工作，互選管理委員若干人設立之組織，雖然其對於
    共用部分、約定共用部分，有進行修繕、管理、維護之權限（費用由公共基金支
    付或由區分所有權人按其共有之應有部分比例分擔）（公寓大廈管理條例第三條
    第八款、第十條第二項前段參照），但依法尚無未經區分所有權人之授權，逕行
    代區分所有權人與第三人訂立和解契約之權。原告等既否認有授權管理委員會和
    解，被告向陽春公司亦未提出證據證明原告等人確有授權，該和解契約對於原告
    自不生效力，附此敘明。
九、綜上所述，原告未○○等九人本於債務不履行（不完全給付）之法律關係，各請
    求被告向陽春公司賠償如附表二所示金額並自起訴狀繕本送達翌日即九十年十一
    月一日起至清償日止，按年息百分之五加給利息，洵屬正當，應予准許。原告午
    ○○等四人本於債務不履行之法律關係，請求被告向陽春公司給付，原告未○○
    等九人本於債務不履行之法律關係，請求其餘被告己○○等五人，及全部原告未
    ○○等十三人本於侵權行為、商品製造人責任之規定，請求其餘被告己○○等五
    人連帶賠償如附表一所示金額及其遲延利息，於法均有未合，應予駁回。
十、原告陳明願供擔保聲請宣告假執行，就其勝訴部分，核無不合，爰各酌定相當擔
    保金額准許之，併依職權准被告向陽春公司於假執行實施前預供擔保而免為假執
    行。至原告敗訴部分，其假執行之聲請，失所附麗，應併駁回之。
據上論結，本件原告之訴一部為有理由，一部為無理由，依民事訴訟法第三百八十五
條第一項前段、第七十九條但書、第八十五條第一項但書、第三百九十條第二項、第
三百九十二條，判決如主文。
中      華      民      國    九十二    年      八      月     十一     日
                                    民事第二庭
                                        法      官  陳 瑞 水
右為正本係照原本作成。
如對本判決上訴須於判決送達後二十日內向本院提出上訴狀。
中      華      民      國    九十二    年      八      月     十四     日
                                        法院書記官  楊 筱 惠
~FO;
┌────────────────────────────────────┐
│附表一：原告請求金額明細表                      九十年度訴字第一○七○號│
├──┬────┬────────────┬───────────┬───┤
│編號│姓    名│金    額 （ 新 台 幣 ） │損害種類及金額(新台幣)│備  考│
├──┼────┼────────────┼───────────┼───┤
│ １ │未 ○ ○│二十三萬六千六百五十七元│房屋修繕費用          │Ｉ２  │
├──┼────┼────────────┼───────────┼───┤
│ ２ │午 ○ ○│七十萬七千六百五十七元  │房屋修繕費用236,657元 │Ｋ２  │
│    │        │                        │租屋租金    471,000元 │      │
├──┼────┼────────────┼───────────┼───┤
│ ３ │辛 ○ ○│二十一萬九千六百十六元  │房屋修繕費用          │Ｎ７  │
├──┼────┼────────────┼───────────┼───┤
│ ４ │壬 ○ ○│二十三萬六千六百五十七元│房屋修繕費用          │Ｌ７  │
├──┼────┼────────────┼───────────┼───┤
│ ５ │子 ○ ○│二十三萬六千六百五十七元│房屋修繕費用          │Ｋ８  │
├──┼────┼────────────┼───────────┼───┤
│ ６ │丁 ○ ○│四十萬四千六百五十七元  │房屋修繕費用236,657元 │Ｋ６  │
│    │        │                        │租屋租金    168,000元 │      │
├──┼────┼────────────┼───────────┼───┤
│ ７ │戊 ○ ○│五十四萬五千二百四十三元│房屋修繕費用219,616元 │Ｍ２  │
│    │        │                        │貸款利息    325,627元 │      │
├──┼────┼────────────┼───────────┼───┤
│ ８ │丙 ○ ○│二十一萬九千六百十六元  │房屋修繕費用          │Ｎ５  │
├──┼────┼────────────┼───────────┼───┤
│ ９ │卯 ○ ○│四十七萬三千三百零六元  │房屋修繕費用          │Ｉ９  │
├──┼────┼────────────┼───────────┼───┤
│ １０ │丑 ○ ○│二十一萬九千六百十六元  │房屋修繕費用          │Ｎ４  │
├──┼────┼────────────┼───────────┼───┤
│  │甲 ○ ○│二十三萬六千六百五十七元│房屋修繕費用          │Ｌ９  │
├──┼────┼────────────┼───────────┼───┤
│    │        │                        │房屋修繕費用236,657元 │      │
│  │癸 ○ ○│五十三萬七千一百十三元  │貸款利息    108,456元 │Ｊ６  │
│    │        │                        │租屋租金    192,000元 │      │
├──┼────┼────────────┼───────────┼───┤
│    │        │                        │房屋修繕費用219,616元 │      │
│  │寅 ○ ○│四十六萬九千七百五十二元│貸款利息    168,626元 │Ｍ７  │
│    │        │                        │通勤費用     81,510元 │      │
├──┼────┴────────────┴───────────┴───┤
│ 附 │1.房屋門牌號碼均為彰化縣彰化市西勢莊，編號Ｉ為七十號，編號Ｊ為七十│
│    │  二號，編號Ｋ為七十四號，編號Ｌ為七十六號，編號Ｍ為七十五號，編號│
│    │  Ｎ為七十七號。                                                  │
│ 註 │2.英文字母編號後數字為樓層別，例Ｉ２為七十號二樓，其餘類推。      │
└──┴─────────────────────────────────┘
┌──────────────────────────────────────────────────┐
│附表二：                                                                    九十年度訴字第一○七○號│
├──┬────┬────────────┬───────────┬────────────┬────┤
│編號│姓    名│被告應給付金額（新台幣）│原告供擔保金額(新台幣)│被告預供擔保金額(新台幣)│備    考│
├──┼────┼────────────┼───────────┼────────────┼────┤
│ 一 │未 ○ ○│二十三萬六千六百五十七元│七萬五千元            │二十三萬六千六百五十七元│        │
├──┼────┼────────────┼───────────┼────────────┼────┤
│ 二 │辛 ○ ○│二十一萬九千六百十六元  │七萬二千元            │二十一萬九千六百十六元  │        │
├──┼────┼────────────┼───────────┼────────────┼────┤
│ 三 │壬 ○ ○│二十三萬六千六百五十七元│七萬五千元            │二十三萬六千六百五十七元│        │
├──┼────┼────────────┼───────────┼────────────┼────┤
│ 四 │子 ○ ○│二十三萬六千六百五十七元│七萬五千元            │二十三萬六千六百五十七元│        │
├──┼────┼────────────┼───────────┼────────────┼────┤
│ 五 │丁 ○ ○│四十萬四千六百五十七元  │十三萬元              │四十萬四千六百五十七元  │        │
├──┼────┼────────────┼───────────┼────────────┼────┤
│ 六 │丙 ○ ○│二十一萬九千六百十六元  │七萬二千元            │二十一萬九千六百十六元  │        │
├──┼────┼────────────┼───────────┼────────────┼────┤
│ 七 │卯 ○ ○│四十七萬三千三百零六元  │十五萬六千元          │四十七萬三千三百零六元  │        │
├──┼────┼────────────┼───────────┼────────────┼────┤
│ 八 │丑 ○ ○│二十一萬九千六百十六元  │七萬二千元            │二十一萬九千六百十六元  │        │
├──┼────┼────────────┼───────────┼────────────┼────┤
│ 九 │甲 ○ ○│二十三萬六千六百五十七元│七萬五千元            │二十三萬六千六百五十七元│        │
└──┴────┴────────────┴───────────┴────────────┴────┘


司法院資訊處製作；財團法人民間司法改革基金會備份。
